【裁判字號】    88,上訴,2890
【裁判日期】    890112
【裁判案由】    偽造有價證券等
【裁判全文】
臺灣高等法院刑事判決                          八十八年度上訴字第二八九號
    上  訴  人
    即  被  告  丙○○
    指定辯護人  本院甲○
右上訴人因偽造有價證券等案件，不服臺灣桃園地方法院八十八年度訴字第六九九號
，中華民國八十八年六月二十九日第一審判決（起訴案號：臺灣桃園地方法院檢察署
八十八年度偵字第七一四七號）提起上訴，本院判決如左：
    主  文
原判決撤銷。
丙○○意圖供行使之用，而偽造有價證券，累犯，處有期徒刑參年陸月。
偽造之票號ＢＨ0000000號、發票日民國八十八年五月八日、發票人謝東霖、
票面金額新台幣伍萬元、付款人中國信託商業銀行中壢分行之支票乙紙沒收。
    事  實
一、丙○○曾因違反槍砲彈藥刀械管制條例等案件，經本院判處有期徒刑六月，於民
    國八十四年十二月二十六日確定，嗣於八十五年四月二日易科罰金執行完畢，猶
    未悔改，於八十八年四月間，在桃園縣中壢市中原大學附近，明知丁○○（另案
    偵查中）所拾得票號ＢＨ0000000號，付款人為中國信託商業銀行中壢分
    行，帳號為四八六三二─○六號，未載發票日、金額、且未經發票人用印之空白
    支票，係來路不明之贓物，竟將之收受，並意圖供行使之用，於八十八年四月間
    ，在不詳地點，丁○○所駕駛之車上，拾起車上謝東霖之印章（未侵占該印章）
    ，盜蓋於前開支票發票人欄，並於不詳時地以毛筆填載金額新台幣（下同）五萬
    元、發票日八十八年五月八日於該支票上，而偽造完成「謝東霖」所簽發之支票
    ，嗣於八十八年五月七日十八時二十分許，在桃園縣中壢市○○○路與三光路口
    ，為警查獲，並依法搜索其身體，起出上開支票，而查知上情。
二、案經桃園縣警察局平鎮分局報請台灣桃園地方法院檢察署檢察官偵查起訴。
        理  由
一、上訴人即被告丙○○迭經合法傳喚未到庭，其於原審對於伊自丁○○收受前開支
    票，並盜蓋「謝東霖」印章於其上之事實自白不諱，惟於原審辯稱：不知該支票
    係贓物，且丁○○交付支票時，支票上已寫好金額及日期云云。惟查：
（一）丁○○係於八十八年四月間，將其在中原大學附近於計程車上所拾得之前開支
      票，在中原大學附近交付予被告，被告於八十八年四月間，在丁○○車上盜用
      謝東霖之印章等情，業據證人丁○○於本院訊問時證述綦詳。雖被告於原審供
      稱：「是八十八年五月初我坐丁○○車撿到印章即蓋上去。」云云（見偵卷三
      十頁），惟查被告於警訊時已供承：「（你於何時、何地拾獲謝東霖印章加蓋
      在支票上？）是在丁○○駕駛之自小客上拾獲，何時、何地拾獲我已忘記，且
      他駕駛何車我也忘記。」等語（見偵卷第七頁），警訊時既已忘記何日盜用印
      章，其於偵查所供係八十八年五月初盜用印章云云，即難採信，應以證人丁○○於本院訊問時證稱：「（是何時撿到的？）八十八年四月上旬交給被告，因
      我四月六日去執行傷害案。」、「（八十八年五月初你是否出獄？）還沒，我
      尚在執行，應是八十八年四月上旬在我開車時，被告在我開的車的後座撿到謝
      （指謝東霖）的印章。」等語（均見本院八十八年十二月三日訊問筆錄）為可
      採信。
（二）前開支票原未載發票日、金額，且未用印，係空白支票，乃被害人戊○○所有
      ，係乙○○於八十八年四月二日零時二十分許，在桃園縣中壢市○○○路家樂
      福對面便利商店為人搶奪之物乙節，業據證人戊○○、乙○○於偵查中及本院
      訊問時證述明確（詳見偵查卷第十五頁、六十二頁，本院八十八年十月二十八
      日訊問筆錄）。證人丁○○於本院訊問時證稱：「（你有跟被告說是撿來的支
      票？）有，我是在中原大學附近告訴他的。」等語（見本院八十八年十二月三
      日訊問筆錄），馮某與被告既有私誼，殊無攀誣被告之理，是被告所辯不知贓
      物云云，要無可採。
（三）關於前開空白支票，在丁○○交付被告時，是否已填妥日期、金額乙節，證人
      丁○○先後證述不一，其於偵查中及原審均證稱交付該票予被告時，其上載有
      日期與金額云云（見偵卷第六十一頁反面、原審卷第二十九頁），於審理中證
      稱：「（被告為何說票交給他，已寫好字，章是他蓋的？）我交給他時並沒有
      寫字，是空白支票。」、「（〈提示原審卷二十九頁〉你為何在原審說日期金
      額已寫好了，印章是被告蓋的？）對的。」、「（你撿到票時，該票上有無寫
      日期、金額？）不曉得，沒有看清楚，因票我不懂。」云云（見本院卷八十八
      年十二月三日筆錄），先後證述不一，即難擷取其一部證言，認定丁○○所交
      付之上開支票係已載日期金額或未載日期金額。惟經原審與本院以前開支票上
      日期與金額之字跡，與被告及證人丁○○於偵查中所書寫「五萬元整」之字跡
      （詳見偵查卷第六十六頁、六十七頁），比對其字形筆韻結果，該支票之金額
      與日期應係被告所書寫，故被告所辯日期與金額非伊所寫云云，不足採信。
（四）綜上：本件事證明確，被告犯行洵堪認定。
二、核被告所為，係犯刑法第二百零一條第一項之偽造有價證券罪、同法第三百四十
    九條第一項收受贓物罪。其盜用「謝東霖」印章，為偽造有價證券之部分行為，
    不另論罪。被告所犯上開偽造有價證券、收受贓物罪二罪間，有方法結果之牽連
    關係，為牽連犯，應從一重之偽造有價證券罪處斷。公訴人認係數罪並罰，容有
    誤會。查被告曾因違反槍砲彈藥刀械管制條例等案件，經本院判處有期徒刑六月
    ，於八十四年十二月二十六日確定，嗣於八十五年四月二日易科罰金執行完畢，
    有台灣桃園地方法院檢察署刑案資料查註紀錄表及本院被告全國前案紀錄表各乙
    紙附卷可按，五年內再犯有期徒刑以上之罪為累犯，應依法加重其刑。
三、原審予以論罪科刑，固非無見。惟查原判決理由欄誤認前開支票係戊○○遭人搶
    奪之物，與事實不符，實係乙○○遭人搶奪，已如前述；又卷內並無證據，足證
    被告於何時地以毛筆填載該支票上之日期與金額，原審認定係八十八年四月間，
    在桃園縣境內，即乏依據。被告上訴雖未據說明上訴理由，惟原判決既有如上可
    議之處，自應由本院予以撤銷改判。爰審酌被告有違反槍砲彈藥刀械管制條例前
    科，所偽造之支票面額不大，且尚未持以行使，及犯罪後自白部分犯行等一切情
    狀，量處如主文第二項所示之刑，以示懲儆。扣案如主文第三項所示偽造支票乙
    紙，不問屬於犯人與否，應依刑法第二百零五條之規定宣告沒收。
四、被告經合法傳喚，無正當之理由不到庭，爰不待其陳述，逕行判決。
據上論斷，應依刑事訴訟法第三百六十九條第一項前段、第三百六十四條、第三百七
十一條、第二百九十九條第一項前段，刑法第二百零一條第一項、第三百四十九條第
一項、第五十五條、第四十七條、第二百零五條，罰金罰鍰提高標準條例第一條前段
，判決如主文。
本案經檢察官蔡茂松到庭執行職務。
中    華    民    國    八十九    年        一        月      十二      日
                            台灣高等法院刑事第二十四庭
                                審判長法  官  陳  貽  男
                                      法  官  李  世  貴
                        法  官  聶  齊  桓
右正本證明與原本無異。
如不服本判決應於收受送達後十日內向本院提出上訴書狀，其未敘述上訴之理由者並
得於提起上訴後十日內向本院補提理由書（均須按他造當事人之人數附繕本）。
                                      書記官  于      誠
中    華    民    國    八十九    年        一        月      十四      日
附錄：本案論罪科刑法條全文
刑法第二百零一條：
意圖供行使之用，而偽造、變造公債票，公司股票或其他有價證券者，處三年以上十
年以下有期徒刑，得併三千元以下罰金。
行使偽造、變造之公債票、公司股票或其他有價證券或意圖供行使之用收集或交付於
人者，處一年以上七年以下有期徒刑，得併科三千元以下罰金。


司法院資訊處製作；財團法人民間司法改革基金會備份。
